【裁判字號】    95,抗,9
【裁判日期】    950628
【裁判案由】    拍賣抵押物
【裁判全文】
臺灣基隆地方法院民事裁定                 95年度抗字第9號
抗  告  人  庚○○○
            戊○○
            丁○○
            丙○○
            乙○○
            己○○
相  對  人  甲○○
                        號
送達代收人  辛○○
上列抗告人與相對人間拍賣抵押物事件，對於中華民國94年11月
16日本院94年度拍字第501號裁定提起抗告，本院裁定如下：
    主  文
抗告駁回。
抗告程序費用新臺幣壹仟元由抗告人連帶負擔。
    理  由
一、抗告意旨略以：抗告人早於民國79年間與相對人就原審裁定
    附表所示之不動產 (下稱上開不動產) 協商買賣事宜，相對
    人為確保其權利，抗告人乃於79年11月13日先將上開不動產
    設定本金最高限額新臺幣 (下同) 300 萬元抵押權予相對人
    ，復於80年1月28日抗告人與相對人簽訂上開不動產買賣契
    約書，抗告人嗣於80年7月25日亦將上開不動產之所有權狀
    及印鑑證明交付相對人之子張澤祥，然相對人不知何故卻遲
    未辦理上開不動產所有權移轉登記，如今卻以聲請拍賣抵押
    物 (即上開不動產)之方式來做處理，抗告人深感不合理，
    更難以理解相對人之用意，倘若相對人仍堅持聲請拍賣上開
    不動產，請鈞院直接判決將上開不動產所有權移轉登記予相
    對人，其間相對人所支出之所有費用均應由相對人自行負責
    ，爰提出抗告等語。
二、按扺押權人於債權已屆清償期而未清償者，得聲請法院拍賣
    抵押物，就其賣得價金而受清償，民法第873條第1項定有明
    文。是抵押權人依此項規定聲請拍賣抵押物係屬非訟事件，
    法院所為准駁之裁定，無確定實體法上法律關係存否之性質
    ，於債權及抵押權之存否無既判力，故只須其抵押權已經依
    法登記，且債權已屆清償期而未受清償，法院即應為准許拍
    賣抵押物之裁定，至對於此項法律關係有爭執之人，自得提
    起訴訟以資救濟，不得僅以抗告程序聲明其爭執，並據為廢
    棄拍賣抵押物裁定之理由。
三、本件相對人主張：抗告人於民國79年11月13日將上開不動產
    ，設定本金最高限額300萬元之抵押權予相對人，存續期間
    自79年11月9日起至80年11月8日止，以擔保其現在及將來對
    相對人所負一切債務，並已依法辦理抵押權登記在案。嗣抗
    告人未依買賣契約之約定給付買賣價金，已屆清償期而未為
    清償，為此聲請准予拍賣抵押物，並提出他項權利證明書、
    不動產登記簿謄本、抵押權設定契約書、買賣契約書等影本
    為證。原審據以准許相對人拍賣抵押物之聲請，並無不當。
    抗告意旨所稱相對人遲不辦理上開不動產所有權移轉登記而
    聲請裁定拍賣抵押物，實不合理云云，縱或屬實，亦屬實體
    上之爭執，依首開說明，抗告人應就爭執事項，另行起訴，
    以求解決，茲仍提起抗告，請求廢棄原裁定，不能謂有理由
    。
四、據上論結，本件抗告為無理由，依非訟事件法第46條、第21
    條第2項、第24條第1項，民事訴訟法第495條之1第1項、第
    449 條第1項、第85條第1項前段、第95條，裁定如主文。
中    華    民    國    95     年    6    月    28    日
                  民事庭審判長法  官  邱璿如
                              法  官  王翠芬
                              法  官  徐世禎
以上正本證明與原本無異。
本裁定除以適用法規顯有錯誤為理由，並經本院許可外，不得再
抗告。
如提起再抗告，應於收受送達後10日內向本院提出在抗告狀，並
繳納再抗告費新台幣1000元。
中    華    民    國    95    年    6     月    28    日
                              書記官  賴敏慧


司法院資訊處製作；財團法人民間司法改革基金會備份。
